【裁判字號】    97,交聲,581
【裁判日期】    970724
【裁判案由】    違反道路交通管理處罰條例聲明異議
【裁判全文】
臺灣臺北地方法院交通事件裁定         97年度交聲字第581號
異議人即
受處分人  乙○○
上列異議人即受處分人因違反道路交通管理處罰條例案件，對於
臺北市交通事件裁決所於民國97年3月6日所為之處分（原處分案
號：北市裁二字第裁二二—Ｃ00000000號），聲明異議
，本院裁定如下：
    主  文
異議駁回。
    理  由
一、按汽車駕駛人，不依規定使用燈光者，處新臺幣（下同）一
    千二百元以上三千六百元以下罰鍰，道路交通管理處罰條例
    第四十二條定有明文。
二、本件原處分機關臺北市交通事件裁決所係以：異議人即受處
    分人乙○○於民國九十六年十二月二日下午三時十二分許，
    騎乘車號ＡＵ─八八０七號自用小客車，行經瑞芳濱海公路
    八十四點五公里處（往基隆方向）時，因未依規定開頭燈，
    而遭臺北縣政府警察局瑞芳分局水湳洞派出所警員甲○○當
    場攔停，並以異議人有違反道路交通管理處罰條例第四十二
    條規定之行為製單舉發，嗣異議人於舉發通知單所載應到案
    日期（即同年月十八日前）向原處分機關提出申訴，經原處
    分機關函請舉發單位調查結果，仍認異議人確有前開違規行
    為，原處分機關乃於九十七年三月六日依前揭道路交通管理
    處罰條例第四十二條、違反道路交通管理事件統一裁罰基準
    及處理細則第四十三條、第四十四條、第六十七條暨違反道
    路交通管理事件統一裁罰基準表之規定，裁處異議人罰鍰一
    千二百元。
三、異議意旨略以：我國乃法治國家，不能僅憑警察客觀認定，
    即定罪於百姓，如此有違無罪推論主義，更違反人權云云。
四、查駕駛人行駛台二線瑞芳濱海公路時，必須開車頭燈，此有
    設置在該路段、記載「濱海公路汽機車請開車頭燈」等字樣
    之標誌附卷可稽，而異議人於九十六年十二月二日下午三時
    十二分許，駕駛車號ＡＵ─八八０七號自用小客車，行經該
    路段八十四點五公里處（往基隆方向）時，未依規定開車頭
    燈之事實，亦據證人即舉發警員乙○○於本院訊問時證述：
    當時伊與同事在濱海公路八十四點五公里往基隆方向即鼻頭
    隧道出口處執勤，伊同事以手勢對伊比說車號ＡＵ─八八０
    七號車輛未開大燈，伊遂將該車攔下，伊攔停時，也看見該
    車確未開大燈等語屬實，並有舉發通知單附卷可稽，是異議
    人於前揭時、地駕駛汽車不依規定使用燈光之違規事實，已
    堪認定。異議人雖辯稱：不能僅憑警察認定即定罪於人，警
    員應以攝影機錄影云云，惟按交通警員製單舉發違反道路交
    通管理處罰條例所列之違規事實，本質上為行政處分，係公
    務員基於職務上權力，依法就特定之具體事件所為具公法上
    效果之單方行政行為，基於公務員為公法上行為具有公信力
    之原則，該行政處分當可被推定為真正，其據以依法處分之
    事實認定亦為正確無誤，本此公信原則，乃立法者賦予行政
    機關制定違反道路交通事件統一裁罰基準及處理細則，使執
    勤警員得當機處分以維護交通秩序、安全之行政目的，反之
    ，若謂公務員一切行政行為均需預留證據以證其實，則國家
    行政勢必窒礙難行，據此，刑事訴訟法就犯罪證據有關之規
    定中，與屬行政秩序罰之交通違規裁罰本旨不合之部分，自
    不在準用之列。本件異議人既未就執勤警員之舉發有誤提出
    確實證據以供調查，亦無任何證據足資證明執勤警員有捏造
    事實違法取締之情事，則執勤警員本其維護交通秩序、安全
    職責所為之舉發，自應受到合法、正確之推定（臺灣高等法
    院八十七年度交抗字第一五七號裁定意旨參照），且衡諸執
    勤警員乙○○與異議人素不相識，亦無怨隙，當無設詞攀誣
    異議人之可能，其證言應屬可採。是異議人所辯，顯係事後
    卸責之詞，不足採信。
五、綜上所述，異議人確有於前揭時、地駕駛上開汽車不依規定
    使用燈光之違規行為，從而，原處分機關依道路交通管理處
    罰條例第四十二條、違反道路交通管理事件統一裁罰基準及
    處理細則第四十三條、第四十四條、第六十七條暨違反道路
    交通管理事件統一裁罰基準表之規定，裁處異議人罰鍰一千
    二百元，核無違誤。異議人猶執前詞，聲明異議，為無理由
    ，應予駁回。
據上論斷，應依道路交通案件處理辦法第十九條，裁定如主文。
中    華    民    國  九十七  年    七    月  二十四  日
                  交通法庭法  官  陳芃宇
以上正本證明與原本無異
如不服本裁定應於送達後5日內向本院提出抗告狀
                          書記官  徐鶯尹
中    華    民    國  九十七  年    七    月  二十四  日


司法院資訊處製作；財團法人民間司法改革基金會備份。
